臺灣高等法院刑事判決　　　　　　　　93年度上易字第2104號
上　訴　人　臺灣宜蘭地方法院檢察署檢察官
被　　　告　甲○○
選任辯護人　簡坤山 律師
上列上訴人因被告過失傷害案件，不服臺灣宜蘭地方法院92年度
易字第271號，中華民國93年10月18日第一審判決（起訴案號：
臺灣宜蘭地方法院檢察署91年度偵字第1915號），提起上訴，本
院判決如下：
    主  文
上訴駁回。
    理  由
一、本案經本院審理結果，認第一審判決對被告甲○○為無罪
    之諭知，核無不當，應予維持，並引用第一審判決書記載之
    證據及理由（如附件）。
二、按刑法上過失犯之成立，必須危害之發生，與行為人之欠缺
    注意，具有因果聯絡關係，始能成立。即以行為人對於結果
    之發生應注意並能注意而不注意為成立要件。原審就此已詳
    敘「被告甲○○就車禍事故之發生固有過失，告訴人乙○○
    亦受有傷害，然無積極證據可資證明被告之過失行為與告訴
    人嗣後所就醫診斷之傷害間，有相當因果關係」之理由。本
    院為臻慎重，諭請被告及告訴人就本件車禍衍生之相關問題
    ，各自具狀由本院一併檢陳全案卷送由法務部法醫研究所鑑
    定「告訴人於九十一年四月四日下午二時十五分許至羅東博
    愛醫院急診之上開傷勢，與其於上午十時卅分駕駛曳引車途
    經肇事地點時，被滑落之鋼索流籠碰撞及曳引車事項間，有
    無因果關係？」。
三、茲臚列被告及告訴人所提列之待證事項如次：
（一）告訴人所駕「KS-388號」之大型拖車，在時速廿五公里（
      見告訴人於九十三年十月四日筆錄之陳述）之行車速度下
      ，遭流籠副繩勾住其車頂之突出物（即車頂導水板--見偵
      查卷九十二年二月十日答辯狀所附照片），致使其車輛在
      纜繩的牽拉下，加上該車本身之煞車，繼續拖行十五至廿
      公尺始停住，則廿五公里時速之車輛，於十五至廿公尺內
      停住，所造成之反作用力有多大？（希望以具體數字表示
      並作比較）。有無可能造成駕駛員僅因車輛震動過大（身
      體未直接撞擊車內物體），而發生「頭部內傷、頸椎髓損
      傷及胸腹部鈍傷」之傷害？
（二）案內告訴人所受「頭部內傷、頸椎髓損傷及胸腹部鈍傷」
      ，是否為身體直接撞擊物體所造成之傷害，而非僅因車輛
      震動而造成人體之傷害？
（三）纜繩將行進中之拖車車頭吊起，再摔落地面而停止，造成
      車子座椅損壞的事故，依通常情形，是否可能造成拖車內
      之駕駛員受頸椎脊髓損傷，頸部疼痛昏厥及胸腹悶痛？
（四）告訴人於羅國鶴中醫診所就診時，有工作過度，頸背酸痛
      情形，是否可能因上述事故而再行加重？造成頭部外傷、
      頸椎髓損傷及胸腹部鈍傷之情形，而須自事故發生之日即
      九十一年四月四日連續住院八個月。
（五）告訴人因纜繩事故所造成之頭部外傷、頸椎損傷及胸腹部
      鈍傷，純粹是該事件獨立引起，與工作過度所造成之頭背
      酸痛無關？
四、經該所鑑定經過及研判結果如下：
（一）時速廿五公里之行車速度下於十五公尺停住，則停止時間
      約在一秒間，計算其衝擊力以每秒約六˙九公尺/秒之秒
      速（廿五公里/小時）則衝擊力為0.16G（重力加速度；V2
      =2as；a=V2/2s=（6.9）‧（6.9）/2‧15公尺=1.6m/sec,
      依G=9.8m /sec‧sec）。一般重力實無法認為有造成身體
      受傷之衝擊力之可能。
（二）依乙○○之病歷及肇事紀錄及動力學研判並無資料顯示拖
      車車頭吊起再摔落地面而停止造成破壞情形，似僅為車頂
      向下壓及觸及擋風玻璃損壞，且於博愛醫院檢查時並無明
      顯外傷，僅在上背有出血點。
（三）研判傷者在九十一年四月四日之前在近五年間多次就診於
      羅國雄中醫診所即有多達卅五次之頸、背神經及手酸麻痛
      之病史及X光MRI診斷為椎骨黏連（Spondylosis）之系統
      脊椎病變，由初時即有第四、五頸椎及第五、六頸椎之椎
      間盤突出，惟兩家診所醫院均以右手麻、無力為主要主訴
      。最後在車禍後四個多月時在長庚醫院檢查出有三、四椎
      間（即加上四、五及五、六間）有椎間盤突出及五、六間
      壓迫痕。較支持傷者原有椎骨黏連併有脊椎退化疾病，在
      車禍後頻繁、詳實檢查而查出脊椎如椎間盤出之退化病症
      。由傷者在車禍發生前即有椎間盤突出之背頸部及神經症
      狀達五年之久，實無法排除車禍前即有椎骨黏連（Spondy
      losis）並造成椎間盤突出之病症延續而於車禍後之臨床
      表現顯著。再由車輛撞擊實無強大衝撞力破壞表現，由動
      力公式運動僅有水平移行達0. 16G，而上下重力似僅止於
      車頂下壓及擋風玻璃破損而無頭頂破皮、血腫之撞擊痕等
      均無法支持甩鞭式前後或上下垂直方向之壓迫型態傷。
（四）就所檢送之資料顯示傷者傷勢似與車禍前之病症相關連，
      而無法僅就九十一年四月四日之車禍之發生與乙○○後來
      之傷勢有相關性，而推定傷者椎骨病症似與九十一年四月
      四日之車禍無明顯因果關係。
五、上情有法務部法醫研究所九十四年四月二十一日法醫理字第
    0940000122號函所檢送之第（94）醫鑑字第0080號法醫文書
    審查鑑定書可參（見本院卷第八十九至九十五頁）。凡此，
    尤足印證告訴人所受之傷勢與本件車禍之發生並無相當因果
    關係。檢察官上訴書僅記載「茲據告訴人乙○○具狀請求上
    訴」，並未具體敘述上訴理由，已嫌粗疏，復未舉證證明被
    告上開行為與告訴人間之傷勢有何因果關係，並指出證明之
    方法，本院基於公平正義之維護，職權送請鑑定，亦無從作
    為被告不利之認定。是檢察官以上開情詞，執以上訴，即為
    無理由，應予駁回。
據上論斷，應依刑事訴訟法第373條、第368條，判決如主文。
本案經檢察官鄭龍照到庭執行職務。
中　　華　　民　　國　　94　　年　　5 　　月　　31　　日
　　　　　　　　　刑事第二十一庭審判長法　官  溫耀源
　　　　　　　　　　　　　　　　　　  法　官  邱同印
　　　　　　　　　　　　　　　　　　  法　官  吳  燦
以上正本證明與原本無異。
不得上訴。
          　　　　　　　　　　　　　　書記官  陳靜姿
中　　華　　民　　國　　94　　年　　5 　　月　　31　　日
附件：
臺灣宜蘭地方法院刑事判決　　　　九十二年度易字第二七一號
    公　訴　人　臺灣宜蘭地方法院檢察署檢察官
　　被　　　告　甲○○　男　32歲（民國○○年○月○○日生）
　　　　　　　　　　　　身分證統一編號：Ｚ000000000號
　　　　　　　　　　　　住宜蘭縣五結鄉○○路○段309號
　　選任辯護人　簡坤山律師
 右列被告因過失傷害案件，經檢察官聲請簡易判決處刑（九十
一年度偵字第一九一五號），本院認不宜以簡易判決處刑，改依
通常程序審理，判決如左：
    主  文
甲○○無罪。
    理  由
一、公訴意旨略以：甲○○係受僱於錦鼎營造有限公司（簡稱錦
    鼎營造）, 而錦鼎營造承包行政院交通部公路總局第四工程
    處之台九線一二三公里等三處因利奇馬颱風造成損害之﹁格
    樑護坡修復工程﹂，於民國九十一年四月四日上午，在台九
    線蘇花公路一四０．八公里處，錦鼎營造為施作邊坡修復工
    程，以鋼索配搭流籠吊運物料，並派甲○○在現場負責管制
    人車之往來，以維護工地之安全，為從事業務之人，同日上
    午十時三十分許，被告原應注意維護往來人車通行之安全，
    對於有吊舉物下方及對捲揚吊吊索通路有與人員碰觸之虞之
    場所，應加以防護或採取安全措施，於鋼索流籠吊載物料之
    施作過程中，應注意令來往人車暫時停止通行，而依當時情
    形，亦無不能注意之情事，適乙○○駕駛車號ＫＳ─３８８
    號曳引車由花蓮往宜蘭方向通過該施工路段時，被滑落之鋼
    索流籠碰撞車號ＫＳ─３８８號曳引車之車頂，造成乘坐於
    駕駛座之乙○○之受有頭部外傷、頸椎脊髓傷、胸腹部鈍傷
    等之傷害，因認甲○○涉犯刑法第二百八十四條第二項後段
    業務過失重傷害罪嫌。
二、按犯罪事實應依證據認定之，無證據不得推定其犯罪事實；
    又不能證明被告犯罪者，應諭知無罪之判決；刑事訴訟法第
    一百五十四條、第三百零一條第一項分別定有明文。又犯罪
    事實之認定，應憑真實之證據，倘證據是否真實尚欠明確，
    自難以擬制推測之方法，為其判斷之基礎；而認定犯罪事實
    之證據係指足以認定被告確有犯罪行為之積極證據而言，該
    項證據自須適合於被告犯罪事實之認定，始得採為斷罪資料
    ，最高法院五十三年著有臺上字第六五六號、二十九年上字
    第三一０五號判例。且刑事訴訟上證明之資料，無論其為直
    接或間接證據，均須達於通常一般之人均不致有所懷疑，而
    得確信其為真實之程度，始得據為有罪之認定，若其關於被
    告是否犯罪之證明未能達此程度，而有合理懷疑之存在，致
    使無從形成有罪之確信，根據「罪證有疑，利於被告」之證
    據法則，即不得遽為不利被告之認定，亦有最高法院七十六
    年度臺上字第四九八六號判例可稽。所謂認定犯罪事實之證
    據，係指足以認定被告確有犯罪行為之積極證據而言，苟未
    能發現相當證據，或證據不足為不利於被告事實之認定時，
    即應為有利於被告之認定，更不必有何有利之證據，亦不能
    以推測或擬制之方法，以為裁判基礎（最高法院二十九年上
    字第三一０五號、四十年台上字第八六號、五十六年度台上
    字第八０七號判例意旨參照）。又告訴人之告訴，係以使被
    告受刑事追訴為目的，其指訴是否與事實相符，仍應調查其
    他證據，以資審認，必被害人所述被害情形，無瑕疵可擊，
    且就其他方面調查，與事實相符，始足據為有罪判決之基礎
    （最高法院五十二年臺上字第一三００號判例及八十一年度
    台上字第三五三九號判決意旨參照）。
三、本件公訴意旨認被告甲○○涉有業務過失重傷害之犯行，係
    以告訴人之指述、當日就診之驗傷診斷證明書、車損照片及
    臺灣省基宜區車輛行車事故鑑定委員會鑑定意見書為其論據
    。訊據被告堅決否認有前揭業務過失重傷害之犯行，辯稱：
    當時我是受僱於營造公司，我是依據公司的指示，案發當日
    告訴人並無任何受傷，僅告知應賠償其車損而已等語。
四、經查：
（一）被告甲○○係錦鼎營造有限公司之員工，當日在臺九線蘇
      花公路一四０點八公里處工地現場，負責指揮管制人車往
      來之工作，此經被告自承在卷，而告訴人乙○○當日駕駛
      曳引車行經上開路段，被告為管制人車往來之工作人員，
      本負有注意之義務，而依當時情形並無不能注意之情事，
      竟於流籠運送物料時，疏未注意管制交通，致使告訴人駕
      駛曳引車通過時，運送物料之流籠纜繩滑下而勾到告訴人
      駕駛曳引車之車頂，導致車頂凹陷、前擋風玻璃有裂痕等
      情，此經告訴人陳述在卷，且有道路交通事故調查報告表
      及現場照片在卷可稽，故被告就本件車禍事故之發生，確
      有過失甚明。而告訴人嗣後於當日下午始前往驗傷而受有
      傷害之事實，固有羅東博愛醫院診斷證明書在卷可稽，故
      本件所應審究者，為被告之過失行為，與告訴人所受傷害
      間是否有相當之因果關係。
（二）經證人即告訴人乙○○於本院審理時結證稱：警員來時，
      他問我人有無受傷，我當初跟他說沒有受傷，因為我沒有
      流血等語明確（本院九十三年十月四日審理筆錄參照），
      並經證人何思振警員到庭結證稱：當場發現車子有受損，
      車頂有凹陷一點，擋風玻璃右邊有裂痕，當時我有問告訴
      人有無受傷，他說沒有，我沒有發現告訴人有異狀，他在
      現場還幫我在車頂上協助我拍照，做筆錄時他有說他沒有
      受傷等語在卷（本院九十三年十月四日審理筆錄參照），
      顯見告訴人於車禍發生當時，除於現場及製作筆錄時，對
      被告及警員表示未受傷外，還於現場攀爬上車頂，以協助
      警員拍攝現場照片，此亦有現場照片在卷可稽，故告訴人
      於車禍發生當時，並未顯出受傷之態樣無誤，縱證人何思
      振證稱：當時製作筆錄時告訴人有上二、三次廁所等語，
      然該上廁所次數頻繁與否，亦難證明為告訴人受傷之表徵
      ，因之被告辯稱事發當時告訴人並未有受傷等情，堪以採
      信。
（三）告訴人固於當日下午至羅東博愛醫院急診之結果，受有頭
      部外傷、疑似頸椎損傷及胸腹挫傷之傷害，此有羅東博愛
      醫院九十二年九月十六日（九十二）羅博醫字第０九０一
      一三號函中文病情說明在卷可稽，然告訴人當日發生車禍
      之原因，係因流籠鋼索纜繩勾到其所駕駛貨車之車頂而造
      成車頂毀損，則該流籠鋼索纜繩並未直接撞及告訴人，如
      何造成頭部外傷之傷害尚有疑義，且若告訴人受有頭部外
      傷之傷害，於事發當時當明顯可見，而告訴人卻未表示有
      該頭部外傷之情形，則其傷害是否為本件車禍所造成，尚
      難認定。況告訴人前曾於八十六年間起至九十一年二月間
      止，在羅國鶴中醫診所治療頸背連頭項麻痛、神經痛之傷
      害，其病歷記載之內容有「頭麻背肩處痛麻右手足麻痛」
      等症狀，此有羅國鶴中醫診所病歷資料在卷可稽，而依羅
      東博愛醫院九十二年十二月三日（九十二）羅博醫字第一
      二００二七號之回函說明內容：「患者主訴頭部外傷、頸
      部痛、腹部不適及右側肢體麻木，患者疑似有頸椎損傷的
      可能」之傷害情形觀之，告訴人前於羅國鶴中醫診所就診
      之受傷部位、症狀均十分類似，而依證人羅國鶴到庭證稱
      ：當時症狀表現不見了，不代表就是治癒，不可能斷根，
      有可能同樣的發病原因，但是不代表是前面的病復發等語
      明確（本院九十三年十月四日審理筆錄參照），顯見告訴
      人前於中醫診所所診治之傷害，並非無復發之可能，況縱
      證人羅國鶴證述：九十年二月五日、十月十六日及九十一
      年一月三十一日都有做重扣試驗，如果沒有的話是屬於局
      部勞損，所以經過試驗，告訴人是屬於局部勞損等語在卷
      ，然因中醫診所並無科學之儀器可供做精密之檢驗，故告
      訴人究竟有無脊髓部位之傷害尚難以認定。參以羅東博愛
      醫院於九十二年二月二十日以（九十二）羅博醫字第０二
      ０一０三號函回覆稱：「脊髓損傷在事件發生時，並非立
      即有最嚴重的程度表現，可能經過一段時間的水腫、壓迫
      、神經壞死等階段，才陸續表現出症狀」等語在卷，可知
      脊髓損傷之傷害，固有可能非在事件發生時即有最嚴重之
      程度表現，而可能於一段時間後，始表現出症狀，然其所
      稱「一段時間」究竟有多久，亦難以憑此而據為認定。綜
      上所述，被告就車禍事故之發生固有過失無誤，而告訴人
      亦受有傷害，然並無積極之證據可資證明被告之過失行為
      與告訴人嗣後所就醫診斷之傷害間，有相當因果關係，故
      公訴人所舉之證據不足以證明被告犯罪，此外，本院復查
      無其他積極之證據證明被告有公訴人所指之犯行，揆諸前
      揭說明，本件被告之犯罪即屬不能證明，依法應為無罪判
      決之諭知。
據上論斷，應依刑事訴訟法第三百零一條第一項前段，判決如主
文。
本案經檢察官鄭雅方到庭執行職務
中　　　華　　　民　　　國　　93　　年　10　月　18日
                            臺灣宜蘭地方法院刑事第二庭
                               審判長法  官  林明山
                                     法  官  謝佩玲
                                     法  官　鄭貽馨
右正本證明與原本無異。
如不服本判決，應於判決送達後十日內向本院提出上訴狀（應抄
附繕本）。告訴人或被害人如對於本判決不服者，應具備理由請
求檢察官上訴，其上訴期間之計算係以檢察官收受判決正本之日
期為準。
                                     書記官  陳蒼仁
中　　　華　　　民　　　國　90　年　10　　月　　19　　日
